【裁判字號】    99,上易,585
【裁判日期】    990629
【裁判案由】    強制
【裁判全文】
臺灣高等法院臺中分院刑事判決         99年度上易字第585號
上  訴  人
即  被  告  丙○○
            乙○○
上列上訴人因強制案件，不服臺灣臺中地方法院99年度易字第36
6號中華民國99年3月18日第一審判決（起訴案號：臺灣臺中地方
法院檢察署98年度偵字第 13300號），提起上訴，本院判決如下
：
    主  文
上訴駁回。
    事  實
一、丙○○前曾因妨害風化案件，經臺灣高雄地方法院判處有期
    徒刑4月，經減刑為有期徒刑2月確定，甫於民國97年 9月24
    日易科罰金執行完畢。竟不知警惕，其於97年間經營CD經紀
    傳播公司，從事傳播坐檯小姐之經紀人職務。甲○○於97年
    9 月30日，向丙○○應徵而成為丙○○旗下之傳播坐檯小姐
    。甲○○並於上開時間，向丙○○借款新臺幣（下同）2 萬
    元，約定 2萬元之利息為4000元（丙○○所涉重利罪嫌部分
    ，經檢察官另為不起訴處分），亦即甲○○要返還本金連同
    利息共2萬4000元給丙○○，甲○○則簽發票面金額分別為2
    萬元之本票共3紙並交付其所有國民身分證1枚供丙○○質押
    。雙方並約定丙○○可自甲○○之坐檯費中自行扣除2000元
    ，直至上開金額全部清償為止。嗣甲○○於97年10月間，由
    丙○○旗下轉至亦從事傳播經紀業之洪進財旗下，甲○○與
    丙○○約定尚未清償之借款，則由洪進財代丙○○由甲○○
    之坐檯費中每次扣除2000元，再由洪進財交給丙○○，以清
    償甲○○之借款。嗣丙○○於98年 5月間，認甲○○尚積欠
    其8000元未清償，竟與其女友乙○○萌生共同強制之犯意聯
    絡，於98年5月 9日早上4時10分許，前往甲○○位於臺中市
    ○區○○路27之 8號之上班地點，等待甲○○下班並搭電梯
    到 1樓準備離去之際，丙○○與乙○○分別強拉甲○○之左
    、右手臂，丙○○並出言喝令甲○○上車， 2人強行將甲○○拖進丙○○所有車牌號碼 HN-1599號自小客車內。上車後
    ，丙○○坐在駕駛座並將車門上鎖，乙○○則坐在甲○○旁
    邊監控甲○○行動，乙○○並出言恐嚇甲○○稱：不要亂動
    ，乖乖坐好，不然要將你賣到妓女戶等語，使甲○○心生畏
    懼而不敢下車。丙○○與乙○○先在車上要求甲○○返還80
    00元，惟甲○○稱沒有錢可還，丙○○即啟動該部自小客車
    在臺中市區繞行。之後，丙○○將自小客車開往甲○○位於
    臺中市○區○○○街68號住處樓下，要甲○○找家人出面解
    決，經甲○○苦苦哀求，丙○○始作罷又駛離上開地點。甲○○遭丙○○及乙○○控制在車內期間，乙○○見甲○○背
    著斜背包，即下手強行取走該斜背包，甲○○反抗拉住其斜
    背包，丙○○出言恐嚇稱：不要反抗，不然要叫其他兄弟來
    處理你等語，使甲○○心生畏懼，不敢再反抗而任由乙○○
    拿走該斜背包。乙○○取得該斜背包後，即自背包內自行取
    走裡面的現金4200元、插有門號0000-000000號SIM卡之行動
    電話1支、鑰匙1串等物交給丙○○。甲○○告以該4200元係
    包括其他小姐之坐檯費，丙○○遂以甲○○上開行動電話連
    絡甲○○之經紀人洪進財，告知洪進財其欲取走甲○○身上
    之4200元之坐檯費，經洪進財同意。丙○○遂取走上開4200
    元，然仍認甲○○尚積欠其3800元，遂扣留甲○○上開行動
    電話1支及住家鑰匙1串等物，另約定由甲○○返還3800元借
    款時，再將上開物品返還甲○○。之後，丙○○即將車子開
    往臺中縣大肚山上某不知名之公墓，將甲○○趕下車並丟在
    該處，揚長而去。丙○○與乙○○以上述之強暴、脅迫之方
    式，妨害甲○○行使自由離開工作場所與對其所有財物行使
    支配權之權利，及使本無義務須即與丙○○、乙○○繞行至
    荒郊野外籌錢還款之甲○○行無義務之事。甲○○遭丙○○
    、乙○○趕下車後，自行步行走下山，直看到一家便利商店
    時，始以該處之公共電話撥打給洪進財，告知洪進財其遭丙○○、乙○○丟在大肚山上公墓之情，要求洪進財來載其下
    山。因洪進財有事無法即刻前往，甲○○遂要求其他友人前
    往載其下山。嗣甲○○於98年5月12日下午6時許，前往警局
    報案。經警於當日晚上11時15分許，在臺中市○區○○街25
    號前查獲丙○○及乙○○，並在丙○○所有車牌號碼HN-159
    9號自小客車內扣得甲○○遭取走之4200元、行動電話1支及
    鑰匙2支與甲○○之國民身分證1枚等物。乙○○並帶同警方
    前往其位於臺中市○區○○○路317號3樓10室，取出甲○○
    所簽發票面金額分別為2萬元之本票3紙，而查獲本案。
二、案經甲○○訴由臺中市警察局第四分局報請臺灣臺中地方法
    院檢察署檢察官偵查起訴。
    理  由
一、訊據被告丙○○、乙○○對於上開犯罪事實均坦承不諱，核
    與告訴人甲○○於警詢、偵查中之指述，及證人洪進財於偵
    查中之證述內容相符，且有監視器翻拍照片、現場照片、通
    聯調閱查詢單、扣案物品照片、贓物認領保管單在卷可參。
    復有被害人甲○○之國民身分證、鑰匙、紅包袋、本票正本
    3 張、現金4200元、行動電話扣案可證。綜上事證，足認被
    告丙○○、乙○○之自白核與事實相符。本案事證明確，被
    告二人前開犯行均堪予認定。
二、按刑法第 305條之恐嚇危害安全罪，係指單純以將來加害生
    命、身體、自由、名譽、財產之事，恐嚇他人致生危害於安
    全者而言，如對於他人之生命、身體等，以現實之強暴、脅
    迫手段加以危害要挾，使人行無義務之事或妨害人行使權利
    ，即應構成同法第 304條之強制罪，縱有恐嚇行為，亦僅屬
    犯強制罪之手段，無更論以恐嚇危害安全罪之餘地。又同法
    第 304條之強暴、脅迫，祗以所用之強暴手段足以妨害他人
    行使權利，或足使他人行無義務之事為已足，並非以被害人
    之自由完全受其壓制為必要。是核被告丙○○、乙○○上開
    所為，係犯刑法第304條第1項之強制罪。丙○○、乙○○就
    上開強制犯行，有犯意之聯絡及行為之分擔，應依共同正犯
    論處。被告二人於本件雖有多項對被害人甲○○之強制舉措
    ，然均係時間密接，又本於同一催討欠款之目的，顯係基於
    接續犯意為之，應均論以接續犯。被告丙○○前曾因妨害風
    化案件，經臺灣高雄地方法院判處有期徒刑 4月，經減刑為
    有期徒刑2月確定，甫於97年9月24日易科罰金執行完畢，有
    臺灣高等法院被告前案紀錄表附卷可憑，其於有期徒刑執行
    完畢後 5年內故意再犯本件有期徒刑以上之罪，為累犯，應
    依刑法第47條第1項規定，加重其刑。
三、原審以被告二人本案之前揭事證明確，並審酌被告丙○○、
    乙○○因債務問題，以致對被害人甲○○心生怨懟，而有本
    件之舉，犯罪之動機、目的尚屬單純，但就彼此之紛爭未思
    以理性平和之方式處理，對告訴人甲○○施以如上之不法手
    段，仍屬可議，然被告二人犯後坦承犯行，態度良好等一切
    情狀，各量處如原審判決主文所示之刑，並均諭知易科罰金
    之折算標準。復敘明至扣案之本票 3張，係被害人甲○○持
    以向被告丙○○借款擔保使用，於還款後仍須交還甲○○，
    非被告丙○○所有之物，尚與沒收之要件不符，並無沒收之
    必要。而扣案身分證 1張、現金4200元、鑰匙2支及手機1支
    均非被告丙○○所有，且已發還被害人甲○○，依法均不得
    宣告沒收。核其認事用法並無不當，量刑亦屬妥適。被告二
    人上訴並未提出有利之事證，徒以其等犯後皆已深知悔悟，
    認原審判決量刑顯然過重等語，指摘原判決不當，惟按刑之
    量定，係實體法上賦予法院得自由裁量之事項，倘其未逾越
    法律所規定之範圍，又未明顯違背正義，即不得任意指摘為
    違法。本件原審量刑時，已依刑法第五十七條各款之規定審
    酌被告二人之上開一切情狀，而量處罪刑，經核原審並未逾
    越法律所規定之範圍，又無明顯違背正義，被告二人執前詞
    指摘原判決不當，其等上訴並無理由，均應予駁回。
據上論斷，應依刑事訴訟法第368條，判決如主文。
本案經檢察官丁○○到庭執行職務。
中    華    民    國    99    年     6    月    29    日
            刑事第一庭  審判長法  官  陳  紀  綱
                              法  官  林  欽  章
                              法  官  張  智  雄
以上正本證明與原本無異。
不得上訴。
                              書記官  詹  雅  婷
中    華    民    國    99    年     6    月    29    日
附錄本案論罪科刑法條：
中華民國刑法第304條
（強制罪）
以強暴、脅迫使人行無義務之事或妨害人行使權利者，處 3 年以
下有期徒刑、拘役或 3 百元以下罰金。
前項之未遂犯罰之。

司法院資訊處製作；財團法人民間司法改革基金會備份。
